【裁判字號】    89,訴,1261
【裁判日期】    900425
【裁判案由】    變價分割共有物
【裁判全文】
臺灣士林地方法院民事判決  八十九年度訴字第一二六一號
    原      告  丙○○
    被      告  甲○○○
    訴訟代理人  乙○○
右當事人間請求分割共有物事件，本院判決如左：
    主    文
兩造共有如附表所示之建物准予以變賣，所得價金，按原告應有部分三分之一，被告
甲○○○、乙○○應有部分各三分之一比例分配之。
訴訟費用由原告負擔三分之一，被告甲○○○、乙○○各負擔三分之一。
    事    實
甲、原告方面：
一、聲明：如主文第一項所示。
二、陳述：兩造三人共有如附表所示之不動產，應有部分各三分之一，因系爭共有物
    係房屋，僅具單一門戶出入，且僅有一套衛浴設備，如以原物分配方式分割，客
    觀上顯有困難，且無法達到房屋使用目的，爰依民法第八百二十三條、第八百二
    十四條之規定，訴請准將系爭共有物以變賣方式分割，所得價金則按兩造三人應
    有部分各三分之一比例分配之。兩造無共識，故無法委由仲介公司賣。
三、證據：提出建物登記謄本、所有權狀影本為證。
乙、被告方面：
一、聲明：原告之訴駁回。
二、陳述：該屋確實僅具單一門戶出入，且僅有一套衛浴設備。同意變賣，但不需由
    法院裁判，可委由仲介公司賣即可。
    理    由
一、本件原告主張兩造共有系爭不動產，因僅具單一門戶出入，且僅有一套衛浴設備
    ，如以原物分配方式分割，客觀上顯有困難，且無法達到房屋使用目的之事實，
    已據其提出建物登記謄本、所有權狀影本為證，且為被告所不爭執，自堪認原告
    之主張為真實。
二、按各共有人得隨時請求分割共有物。但因物之使用目的不能分割，或契約訂有不
    分割之期限者，不在此限；又共有物之分割，依共有人協議之方法行之。分割之
    方法，不能協議決定者，法院得因任何共有人之聲請，命為左列之分配：（一）
    以原物分配於各共有人。（二）變賣共有物，以價金分配於各共有人。以原物為
    分配時，如共有人中，有不能按其應有部分受分配者，得以金錢補償之，民法第
    八百二十三條第一項、第八百二十四條分別定有明文。本件系爭共有物既為兩造
    所共有，無因物之使用目的不能分割之情事，兩造亦無訂有不分割期限之契約，
    又被告主張委由仲介公司賣屋，原告以兩造無法達成共識為由而所不接受，顯見
    兩造無法協議分割，則原告訴請被告分割系爭土地，為有理由，應予准許。
三、關於分割方法，本院審酌系爭共有物為房屋，僅有單一門戶出入，僅有一套衛浴
    設備及房屋使用現況等情形，足徵以原物分配顯有困難，且無法達到房屋之使用
    目的，認將系爭房屋以變賣方式分割，所得價金則按兩造三人應有部分各三分之
    一比例分配之為宜。
四、據上論結，原告之訴為有理由，依民事訴訟法第七十八條、第八十一條第二款，
    判決如主文。
附表：系爭建物
門號碼牌：台北市○○區○○街七十號四樓。
基地坐落：臺北市○○區○○段五小段一六九之二號。
建號：五一四八五號。
面積：九二點三七平方公尺。
附屬建物：陽台面積十點六六平方公尺。
中      華      民      國    九十      年      四      月    二十五    日
                                  臺灣士林地方法院民事第二庭
~B法    官  周政達
右為正本係照原本作成。
如對本判決上訴須於判決送達後廿日內向本院提出上訴狀。
中      華      民      國    九十      年      四      月    二十六    日
~B法院書記官  李明章


司法院資訊處製作；財團法人民間司法改革基金會備份。
